【裁判字號】    98,簡上,991
【裁判日期】    981029
【裁判案由】    家暴傷害
【裁判全文】
臺灣板橋地方法院刑事判決             98年度簡上字第991號
公  訴  人  臺灣板橋地方法院檢察署檢察官
上  訴  人
即  被  告  甲○○
上列上訴人因家暴傷害案件，不服本院98年度簡字第4168號中華
民國98年6 月26日第一審判決（聲請簡易判決處刑案號：98年度
偵字第8570號），提起上訴，本院管轄第二審之合議庭依通常程
序自為第一審判決如下：
    主  文
原判決撤銷。
甲○○無罪。
    理  由
一、聲請簡易判決處刑意旨略以：被告甲○○與乙○○係夫妻關
    係，二人間具有家庭暴力防治法第3 條第1 款所定之家庭成
    員關係。二人於民國98年2 月12日零時30分許，在渠等位於
    臺北縣新莊市○○路○ 段3 巷20號5 樓住處，因細故發生爭
    吵，被告竟基於傷害人身體之犯意，與乙○○互毆，致乙○
    ○受有右後頸多處14公分、7 公分、5 公分、6 公分及3 公
    分破皮、左前臂3 ×0.5 公分瘀血、左前小腿2 ×2 公分瘀
    血之傷害，因認被告涉犯刑法第277 條第1 項之傷害罪嫌。
二、按犯罪事實應依證據認定之，無證據不得認定其犯罪事實。
    又不能證明被告犯罪者，應諭知無罪之判決，刑事訴訟法第
    154 條第2 項、第301 條第1 項前段分別定有明文。刑事訴
    訟法第161 條第1 項復規定：檢察官就被告犯罪事實，應負
    舉證責任，並指出證明之方法。因此檢察官對於起訴之犯罪
    事實，應負提出證據及說服之實質舉證責任。倘所提出之證
    據，不足為被告有罪之積極證明，或指出證明之方法，無從
    說服法院以形成被告有罪之心證，基於無罪推定原則，自應
    為被告無罪之判決，最高法院92年台上字第128 號判例意旨
    可供參酌。
三、本判決後開所引用之被告以外之人於審判外之陳述（包括書
    面陳述），雖屬傳聞證據，惟公訴人及被告就前揭審判外陳
    述之證據能力，迄至言詞辯論終結前均未聲明異議（被告僅
    就證明力部分有爭執）。本院審酌該等證據資料製作時之情
    況，並無違法不當及證明力明顯過低之瑕疵，亦認為以之作
    為證據應屬適當，依刑事訴訟法第159 條之5 規定，認該等
    證據資料均有證據能力，合先敘明。
四、本件公訴人認被告涉犯傷害罪嫌，無非以上揭事實，業據告
    訴人乙○○於警詢、偵查中指證明確，且有行政院衛生署臺
    北醫院98年2 月12日受理家庭暴力事件驗傷診斷書可佐資為
    依據。訊據被告固坦承其與告訴人係夫妻，其於上開時地，
    曾因細故與告訴人發生口角爭執等事實，惟堅詞否認有何傷
    害之犯行，辯稱：當時告訴人強行要伊將其等前開住處之鑰
    匙交給告訴人，伊拒絕，告訴人即持充電器朝伊丟擲，惟未
    砸中，告訴人復強搶伊的皮包，伊護住皮包，告訴人即動手
    毆打伊，並用腳連續踢伊的腹部及胸部，復用手推伊頭部撞
    門牆，致伊身上多處受傷，伊當時並未還擊。伊不知告訴人
    身上之傷勢何來，縱認告訴人肩部紅腫等輕傷，或可能係伊
    在閃躲逃竄之時，告訴人與伊碰觸所致，惟此亦係伊在告訴
    人現在不法之暴力行為進行中之正當防衛行為，依法自應不
    罰等語。經查：
(一)、告訴人於前述時地，徒手及以腳踹踢被告，致被告受有前額
    瘀傷1 ×1 公分、右臉擦傷1 ×1 公分、右頸擦傷5 ×2 公
    分、左頸瘀血1 ×1 公分、胸部多處3 ×3 公分瘀血、右前
    臂多處瘀血1 ×1 公分及2 ×2 公分、腹部輕微壓痛等傷勢
    之犯罪事實，業據本院以98年度簡字第4168號簡易判決判處
    告訴人拘役40日確定，復有本院前開刑事簡易判決及被告之
    受理家庭暴力事件驗傷診斷書各1 份在卷可稽，此部分應足
    認定，被告辯稱當天其遭告訴人傷害乙節，並非子虛。
(二)、關於本案發生之經過，告訴人於警詢、偵查中固指述：當天
    被告打電話叫伊幫她開門，伊沒拿被告的鑰匙。當時被告跑
    來伊房間，問伊為何沒有事情打電話給她，雙方因言語不合
    ，被告不高興，便要伊起來將話說清楚，但伊不起來，被告
    即用右手抓伊右肩，然後到客廳拿小孩在玩的迴力球往房間
    丟，丟到伊左小腿造成瘀血。被告徒手打伊，造成伊右肩頸
    部多處破皮紅腫、左手肘瘀腫、左小腿瘀血等傷勢等語（見
    偵查卷第8 頁、第24頁）。然告訴人之告訴，係以使被告受
    刑事訴追為目的，是其陳述是否與事實相符，本應調查其他
    證據以資審認，且本件告訴人於同一時地，因與被告發生爭
    吵，進而毆打被告成傷之犯行，已遭本院判刑確定，業如前
    述，是告訴人對於本案情節之陳述有無避重就輕之嫌或故為
    不利被告之指控，尤應詳予勾稽審酌。
(三)、觀之告訴人於本院審理時，以證人身分到庭具結證稱：98年
    2 月12日凌晨12時30分，伊有與被告發生爭吵。因被告經常
    不回家，前一天晚上伊打電話給被告，問被告是否要回家，
    被告在電話中叫伊不要吵她。後來被告回家後，伊躺在房間
    睡覺，被告問伊為何要吵她，伊不予理會，被告用一般拉人
    的力道抓伊肩膀，叫伊起來跟她說，之後二人進而在客廳發
    生爭吵及拉扯。當時因為伊要向被告拿鑰匙，被告不給，才
    發生拉扯，時間約5 分鐘，除拉扯外，被告有何其他動作，
    因時間久了，伊已沒什麼印象。伊拿到鑰匙後，伊不理被告
    回到房間，被告應該是生氣，就拿客廳的迴力球隨手朝伊的
    方向一丟，伊沒有什麼反應，後來警察就來了。當時伊沒有
    感覺身體有任何疼痛或發現任何傷勢，因此被告報警時，伊
    並未立即向警員說明，且警察並未詢問伊是否要去驗傷。伊
    是當天早上去洗澡時，才發現有傷痕，伊去請教律師，伊才
    去驗傷，並在當天（12日）晚上6 時許主動去警局做筆錄，
    這些傷痕都是拉扯的傷。伊右肩的傷也不知如何扯傷到，至
    於右手抓右肩是伊自己在警局下意識所說的話等情（見本院
    98年10月15日審判筆錄），是依告訴人於本院審理時所言，
    被告於案發當日，雖曾因細故與告訴人發生口角衝突及因搶
    鑰匙而與告訴人發生肢體拉扯，惟被告除曾持迴力球朝告訴
    人隨手丟擲外，並無其他毆擊或傷害告訴人之舉止，此核與
    告訴人於警詢時明確指述其遭被告徒手毆打之情節有所出入
    。再者，告訴人於警詢、偵查中，原否認曾拿取被告之鑰匙
    及毆打被告，惟於本院審理中，始改口坦承其於案發時確曾
    搶取被告之鑰匙而與被告發生拉扯，核與被告辯稱當時係告
    訴人欲搶其皮包並拿其鑰匙之情節相合，告訴人先後供述截
    然相左，益徵本件告訴人之指證顯有瑕疵，當難執以為對被
    告不利之認定。復以告訴人於本院審理中，自承其於案發當
    時，身體並無任何疼痛或發現任何傷勢，其係於當天上午洗
    澡時才發現有傷痕，其於警詢時陳稱被告以右手抓其右肩，
    乃其下意識所說的話，其不知如何受傷等語，是告訴人對其
    身上各部位的傷勢究係如何得來，均無法為確切之證述。另
    由卷附告訴人提出之驗傷診斷書（附於偵查卷第30頁、第31
    頁）可知，告訴人乃受有右後頸多處14公分、7 公分、5 公
    分、6 公分及3 公分破皮、左前臂3 ×0.5 公分瘀血、左前
    小腿2 ×2 公分瘀血之傷害，以其右後頸多處破皮，其中甚
    有長達14公分之傷痕以觀，其在案發時竟未感受任何疼痛或
    發現該處傷勢，殊與常情有違，則其所受前述傷害，是否確
    係被告所造成，其先前於警詢時對被告不利之指控是否實在
    ，皆屬可疑。縱認告訴人所受傷害，確係肇因於其與被告本
    案之衝突，惟告訴人於本院審理中，亦推認其嗣後所發現之
    傷痕，應係其與被告爭奪鑰匙時拉扯碰觸而來，非遭被告毆
    擊所致，是依告訴人此部分所言，亦難遽謂被告主觀上有何
    傷害之犯意。又參酌告訴人於案發時，確有對被告施用暴力
    致被告受傷，被告所受前述傷勢，復較告訴人之傷勢嚴重，
    則被告辯稱告訴人之傷害可能係其於閃躲之際或為排除告訴
    人之不法侵害而造成，亦非無可採，本件當難僅以告訴人片
    面之指述，遽入被告於罪。
(四)、綜上所述，本件證人即告訴人之指訴顯有瑕疵，尚難逕認與
    事實相符。公訴人所舉事證，無從說服本院形成被告有罪之
    確信。此外，復查無任何積極事證足認被告確有過失傷害之
    犯行，揆諸前揭說明，自應為被告無罪之諭知，以昭審慎。
    末按管轄第二審之地方法院合議庭受理簡易判決上訴案件，
    應依通常程序審理。其認案件有刑訴法第452 條之情形者，
    應撤銷原判決，逕依通常程序為第一審判決，法院辦理刑事
    訴訟簡易程序案件應行注意事項第14項定有明文。又地方法
    院簡易庭對被告為簡易判決處刑後，經提起上訴，而地方法
    院合議庭認應為無罪判決之諭知者，依同法第455 條之1 第
    3 項準用第369 條第2 項之規定意旨，應由該地方法院合議
    庭撤銷簡易庭之判決，改依第一審通常程序審判（最高法院
    91 年 度台非字第21號判決意旨參照）。本件被告提起上訴
    否認犯罪，為有理由；原審疏未詳查，遽為被告有罪之判決
    ，容有違誤，自應由本院將原判決撤銷，自為第一審無罪之
    判決。
據上論斷，應依刑事訴訟法第455 條之1 第1 項、第3 項、第
369 條第1 項前段、第364 條、第301 條第1 項，判決如主文。
本案經檢察官陳姿雯到庭執行職務。
中    華    民    國    98    年    10    月    29    日
                  刑事第二十庭審判長法  官  邱景芬
                                    法  官  廖怡貞
                                    法  官  吳佳穎
以上正本證明與原本無異
如不服本判決應於送達後10日內向本院提出上訴狀
                                    書記官  黃炎煌
中    華    民    國    98    年    10    月    29    日


司法院資訊處製作；財團法人民間司法改革基金會備份。
